臺灣高等法院刑事判決　　　　　　　　　　　　　　九十三年度上訴字第五六九號
　　上　訴　人
　　即　被　告　丙○○
　　指定辯護人　本院公設辯護人　乙○○
右上訴人因強盜等案件，不服臺灣桃園地方法院九十二年度訴字第一三五七號，中華
民國九十二年十二月二十六日所為之第一審判決（起訴案號：臺灣桃園地方法院檢察
署九十二年度偵字第一三五三九號），提起上訴，本院判決如左：
    主  文
上訴駁回。
    事  實
一、丙○○於民國九十二年八月十二日晚間十時四十分許，攜帶其所有，客觀上對人
    身安全構成威脅可為兇器之小鐮刀一支（非槍砲彈藥刀械管制條例所列管之刀械
    ），於騎乘腳踏車行經桃園縣大園鄉○○○路「心園橋」時，適見甲○○沿「心
    園橋」由橋頭往橋尾即往大園方向獨自行走在橋上，認時值深夜、地處僻野而人
    單可欺，竟萌生意圖為自己不法所有之強盜犯意，乃先於甲○○之對向後側一路
    尾隨，待其行至橋尾時，突衝上前且旋以右手持前開小鐮刀抵住甲○○之頸部，
    左手則抓住甲○○之雙手，致使甲○○無法抗拒而將之架至橋尾邊廢屋前之芭樂
    樹叢下，喝令甲○○交付數百元錢財供其花用。甲○○見己人單勢孤，未能力敵
    ，靈機一動，遂藉詞「其很可憐」等語虛應敷衍俾鬆懈丙○○之注意，迄時機成
    熟即利用丙○○疏略之際，趁隙奪下其手持之小鐮刀丟棄在一旁之樹叢間，惟此
    時甲○○仍為丙○○拉住一手控制行動，為求脫身，復繼續虛應以對，其後方俟
    機將丙○○之手甩開並脫掉高跟鞋而飛奔逃逸，因此，丙○○強盜之舉始未得逞
    。嗣李女央求友人陪同返回現場尋獲丙○○行搶用之該支小鐮刀，隨持送報警扣
    案處理。迨是日晚間十一時許，警方循線於桃園縣大園鄉○○○路與新興路口查
    獲丙○○。
二、案經被害人甲○○訴由桃園縣政府警察局大園分局報請臺灣桃園地方法院檢察署
    檢察官偵查起訴。
    理  由
一、本件原起訴法條雖為刑法第三百二十八條第一項、第四項之普通強盜未遂罪，惟
    公訴人於原審行準備程序時，已當庭將起訴罪名變更為刑法第三百三十條第二項
    、第一項之加重強盜未遂罪，此合先敘明。
二、原審訊據上訴人即被告丙○○固坦承有於前開時、地持小鐮刀一支抵住告訴人甲
    ○○之頸部，將之架至「心園橋」橋尾邊廢屋前之芭樂樹叢下，喝令告訴人交付
    數百元錢財供其花用等情不諱，惟辯稱：其係因酒後意識不清始為前開行為，嗣
    即主動將小鐮刀丟棄而未限制告訴人行動，二人並坐在樹叢下之石頭上聊天云云
    。經查：
（一）、右揭犯罪事實，業據證人即告訴人甲○○於警詢、偵查、原審審理時指述綦
        詳，被告於上訴狀中亦坦承不諱（見本院卷第八頁），並有案發現場照片三
        幀在卷及小鐮刀一支扣案可稽（見偵卷第十四頁、第十五頁、第十一頁）。
        查被告使用之小鐮刀一支，其刀身係由金屬製成，甚為尖銳、鋒利，持之朝
        人體刺、劃，自可傷及身體，危害性命，客觀上對人身安全當然構成威脅，
        要屬兇器無疑，被告於晚間十時四十分許之深夜，在偏僻之處，持該支鋒利
        之小鐮刀自後方抵住告訴人之頸部，並抓住告訴人之雙手，被害人縱欲呼救
        亦求援無門，故告訴人猝臨利刃加身，必心生畏懼而不敢抵抗，且被告體格
        壯碩，告訴人以一柔弱女子之身亦無從抵抗，是以被告之行為在客觀上顯已
        足以壓抑告訴人之抗拒，使之喪失意思自由而失卻抵抗能力，從而被告為劫
        財所施用之手段，客觀上堪認係對告訴人身體施以強暴手段，並已達至使告
        訴人不能抗拒之程度甚明。雖被告辯稱其係因酒後意識不清始為強盜行為云
        云，然告訴人於原審審理時證稱：「（當時被告在搶妳時妳有沒有聞到他的
        身上有酒味；行動是否穩定，走路會不會跌跌撞撞的？）有酒味，但是不會
        胡言亂語，而且他還抓著我不讓我跑，他說我知道如果你跑了就是要去報警
        ，我不會讓你走掉，在他押住我的那段期間他講他很可憐，我也敷衍他，我
        們在對談當中他能夠針對我的話切題回答，沒有意識不清的情形」等語（見
        原審卷第三五頁），對照被告於原審審理時亦自承其係酒後自大園騎乘腳踏
        車至案發現場，因見告訴人為獨行女子，認得對之取得財物始尾隨之等語，
        顯見被告於酒後尚能騎乘腳踏車保持平衡，且於行為當時，猶能審時度勢，
        熟權利害，並與被害人對答如流，足見斯時被告對外界事物之認識力、理解
        力暨基此設定行為模式之決斷力，悉無違常或稍現薄弱之處，其精神狀態要
        屬正常，至為灼然。
（二）、又被告所辯其嗣後即主動將小鐮刀丟棄而未限制告訴人行動，二人且坐在樹
        叢下之石頭上聊天云云，與告訴人證述之情節不符，況倘其所辯為真，茲被
        告既未續對告訴人為何加害欺凌之舉，且告訴人係處於得以來去自如之境，
        復願釋嫌費時與之併坐閒聊長談，可見告訴人對被告已不存有任何懼、恨、
        怒、仇之意，甚或業起憐憫之情，若然，則告訴人其後焉有棄鞋倉皇狂奔逃
        逸之需？而在事過境遷，己未受損之情況下，前嫌既已盡釋，又何須急於央
        求友人陪同返回現場尋找被告作案用之刀器並隨持送報警究辦俾撫身心所受
        折辱之理由及必要？尤有進者，設被告確因己意中止其犯行，僅須鬆手解除
        對告訴人行動之限制即可，何須進而將其所有另有用途之小鐮刀丟棄於樹叢
        間且不予取回？佐此各狀，是被告所辯顯與常情有違，無足採信。顯見被告
        已著手於強盜犯行之實施，雖告訴人藉詞虛應敷衍俾鬆懈其注意再先後趁隙
        奪刀及逃離現場方使其強盜之舉未能得逞，故被告所為自僅止於未遂。
（三）、綜上，本件事證已明，被告所辯顯係事後卸責之詞，不足採信，其犯行洵堪
        認定。
二、核上訴人即被告丙○○所為，係犯刑法第三百三十條第二項、第一項之攜帶兇器
    強盜未遂罪。被告已著手於攜帶兇器強盜犯行之實施，惟因被害人智取並逃逸之
    意外障礙始未生取得財物之結果，為障礙未遂，爰依刑法第二十六條前段規定，
    減輕其刑。原審審酌被告正值壯年，竟不知自力更生，為圖非份之財而任擇落單
    於持用之刀器遭告訴人奪下丟棄後，復未急於取回亦未因告訴人此一無謂之頑抗
    致頓時怒起而施以更激烈之惡害，可見其良知尚存及犯後態度等一切情狀，量處
    被告有期徒刑四年，另扣案小鐮刀一支係被告於案發當日中午在「心園橋」旁之
    土地公廟拾獲，欲留己供切水果之用，此據其於原審審理時承明在卷，顯有將之
    據為己有之意，又無證據可證明拾獲之際該支小鐮刀仍屬有主之物，準此，自可
    認被告係因「先佔」而取得該支無主小鐮刀之所有權，其既屬被告所有，為供強
    盜犯罪所用之物，爰依刑法第三十八條第一項第二款規定，宣告沒收。經核原判
    決認事用法均無違誤，量刑亦稱妥適，被告仍執前詞提起上訴，為無理由，應予
    駁回。
三、被告丙○○經合法傳喚，無正當理由不到庭，爰不待其陳述，逕行判決。
據上論斷，應依刑事訴訟法第三百六十八條、第三百七十一條，判決如主文。
本案經檢察官李良忠到庭執行職務。
中      華      民      國    九十三    年      五      月 　 三十一    日
                              臺灣高等法院刑事第二十一庭
                                  審判長法  官  葉　騰　瑞
                                        法  官  劉　壽　嵩
                                        法  官  江　國　華
右正本證明與原本無異。
如不服本判決，應於收受送達後十日內向本院提出上訴書狀，其未敘述上訴之理由者
並得於提起上訴後十日內向本院補提理由書（均須按他造當事人之人數附繕本）。
                                        書記官  陳　秋　萍
中　　　華　　　民　　　國　　九十三　　年　　　五　　　月　　三十一　　日
附錄：本案論罪科刑法條全文
第三百二十一條第一項
犯竊盜罪而有左列情形之一者，處六月以上、五年以下有期徒刑：
一  於夜間侵入住宅或有人居住之建築物、船艦或隱匿其內而犯之者。
二  毀越門扇、牆垣或其他安全設備而犯之者。
三  攜帶兇器而犯之者。
四  結夥三人以上而犯之者。
五  乘火災、水災或其他災害之際而犯之者。
六  在車站或埠頭而犯之者。
第三百二十八條第一項
意圖為自己或第三人不法之所有，以強暴、脅迫、藥劑、催眠術或他法，至使不能抗
拒，而取他人之物或使其交付者，為強盜罪，處五年以上有期徒刑。
第三百三十條
犯強盜罪而有第三百二十一條第一項各款情形之一者，處七年以上有期徒刑。
前項之未遂犯罰之。
